臺灣嘉義地方法院刑事判決　　　　　　 100年度簡上字第76號
上　訴　人
即　被　告　黃意雁
上列上訴人即被告因被訴詐欺案件，不服本院嘉義簡易庭中華民
國100年4月18日100年度嘉簡字第574號第一審判決（聲請簡易判
決處刑書案號：臺灣嘉義地方法院檢察署100年度偵字第1715號
、100年度偵字第1880號），提起上訴，並經臺灣嘉義地方法院
檢察署檢察官移送併辦（100年度偵字第3953號），本院合議庭
判決如下：
    主  文
原判決撤銷。
黃意雁幫助意圖為自己不法之所有，以詐術使人將本人之物交付
，處有期徒刑肆月，如易科罰金，以新臺幣壹仟元折算壹日。緩
刑貳年，並應給付黃騰丘新台幣參萬肆仟零捌拾伍元（給付方法
為：自民國一百年六月二十日起，於每月二十日給付黃騰丘新台
幣參仟元，至清償完畢為止，如一期未給付，視為全部到期）。
    犯罪事實
一、黃意雁明知將金融機構帳戶交予他人使用，可能因此供不法
    份子利用以使受害人將款項匯入後，再予提領使用，並預見
    可能因而幫助他人從事不法犯罪，竟基於幫助他人犯罪之未
    必故意，將其所有中華郵政股份有限公司興嘉郵局（下稱興
    嘉郵局）帳號：0000000-0000000號及第一商業銀行嘉義分
    行帳號為00000000000000號之存摺、提款卡及密碼，於民國
    99年12月9日17時許，在嘉義市○○路「肯德基速食店」門
    外，交付與某不知名、自稱姓黃之成年男子，供其所屬集團
    作為提款、轉帳及匯款之用，以此方式幫助該犯罪集團向他
    人詐取財物。嗣「黃先生」所屬之詐欺集團，於取得黃意雁
    上開帳戶後，基於意圖為自己不法所有之犯意，於99年12月
    12日下午15時5分許、16時36分許、14時25分許，撥打電話
    予黃騰丘、黃雲德及蕭立衡，佯稱彼等在雅虎奇摩拍賣網上
    ，誤勾選「分期付款」選項、必須以自動提款機解除分期付
    款設定云云，致黃騰丘、黃雲德與蕭立衡陷於錯誤，而依來
    電指示操作，而分別匯款新台幣（下同）29,989元、17,098
    元及100,000元至黃意雁前述興嘉郵局帳戶與第一商業銀行
    嘉義分行帳戶內，並旋遭提領一空。
二、案經嘉義縣警察局水上分局報告臺灣嘉義地方法院檢察署檢
    察官偵查起訴及移送併辦。
    理  由
一、上揭犯罪事實，業據被告黃意雁於本院審理時坦承不諱，核
    與被害人黃騰丘、黃雲德與蕭立衡於警詢時之指訴相符，復
    有被告之興嘉郵局及第一商業銀行嘉義分行開戶申請書、身
    分證、存款明細分類帳及交易明細表，以及被害人黃騰丘、
    黃雲德、蕭立衡分別匯款至被告之興嘉郵局與第一商業銀行
    嘉義分行帳戶之自動櫃員機交易明細表附卷可憑，被告之自
    白與事實相符，應可採憑。
二、按刑法上之故意，分直接故意（確定故意）與間接故意（不
    確定故意），「行為人對於構成犯罪之事實，預見其發生而
    其發生並不違背其本意者」為間接故意。查於金融機構開設
    帳戶，請領存摺及金融卡一事，係針對個人身分之社會信用
    而予以資金流通，具有強烈之屬人性，而金融帳戶為個人理
    財之工具，申請開設金融帳戶並無任何特殊之限制，一般民
    眾皆得以存入最低開戶金額之方式申請之，且一人得在不同
    之金融機構申請數個存款帳戶使用，一般具行為能力之人向
    金融機關申辦存款帳戶，並非難事，且無須支付手續費用，
    此屬眾所週知之事，被告既曾申辦金融帳戶，自亦知悉無疑
    。故衡諸一般常情，任何人既均可辦理金融帳戶存摺使用，
    如無正當理由，實無借用他人存摺使用之理，而金融存摺亦
    事關存戶個人財產權益之保障，其專有性甚高，且如有不明
    資金來源，攸關法律上之民刑事責任，除非本人或與本人親
    密關係、信賴關係之特殊情形者外，難認有何自由流通使用
    該帳戶之可能，一般人均有妥為保管及防止他人任意使用之
    認識，縱特殊情況偶需交付他人使用，亦必深入瞭解用途及
    合理性，始提供以使用，方符常情；且該等專有物品如落入
    不明人士手中，而未加以闡明正常用途，極易被利用為與財
    產有關之犯罪工具，此為吾人依一般生活認知所易於體察之
    常識，而有犯罪意圖者，非有正當理由，竟徵求他人提供帳
    戶，客觀上可預見其目的，係供為某筆資金之存入，後再行
    領出之用，而該筆資金之存入及提領過程顯係有意隱瞞其流
    程及行為人身分曝光之用意，一般人本於一般認知能力均易
    於瞭解，且經媒體廣泛報導，應為理解事理之人所週知。從
    而，如非為詐騙財物、洗錢等不法目的，依常情應無借用他
    人之帳戶存摺、提款卡之理，此等行為客觀上已屬可疑，有
    為隱瞞某種作為流程及行為人身份曝光等不法意圖應可預見
    ；又查，被告為年滿二十歲之成年人，心智正常無缺陷，具
    相當知識，其自承曾向臺灣銀行申請辦理助學貸款，臺灣銀
    行並未要求提供存摺、提款卡及告知帳戶密碼等情，顯已明
    瞭向金融機辦理貸款之流程，乃其可預見將自己之帳戶存摺
    、提款卡及提款卡密碼交予他人，該人將可能藉收購之存摺
    帳戶、金融卡以遂行財產上犯罪之目的，或轉售、轉手他人
    作為財產犯罪之用，是被告可預見金融帳戶存摺等提供他人
    使用，將幫助他人實施詐欺犯罪，仍將其帳戶存摺、提款卡
    及提款卡密碼，以交予姓名年籍不詳之黃姓成年男子，顯具
    縱有人使用其金融帳戶實施詐欺犯罪亦不違背其本意之不確
    定故意甚明。綜上所述，本案事證明確，被告犯行堪以認定
    。
三、按刑法上之幫助犯，係指以幫助之意思，對於正犯資以助力
    ，而未參與實施犯罪之行為者而言，本案被告以幫助他人犯
    罪之意思，所參與者係詐欺取財構成要件以外之行為，故應
    以詐欺取財之幫助犯論之。故核被告所為，係犯刑法第30條
    第1項、第339條第1項之幫助詐欺取財罪。被告以一幫助行
    為，造成3位被害人所損害，為一行為觸犯3罪名，屬想像競
    合犯，應依刑法第55條規定從一重幫助詐欺取財既遂罪論處
    （臺灣高等法院暨所屬法院96年法律座談會研討結果參照）
    。而被告係幫助詐騙集團實行犯罪行為，為幫助犯，爰依刑
    法第30條第2項規定減輕其刑。又被害人蕭立衡部分，雖未
    據起訴，惟該部分與原聲請簡易判決處刑所載之幫助詐欺犯
    行，有想像競合犯之裁判上一罪關係，復經臺灣嘉義地方法
    院檢察署檢察官以100年度偵字第3953號於本審審理中函送
    併辦，本院自應併予審究，併此敘明。
四、原審認被告所犯罪證明確，予以論罪科刑，並量處有期徒刑
    3月，固非無見。惟原審未及審酌有關被害人蕭立衡受騙之
    併案部分及被告事後分別與被害人達成和解之事實，自有未
    洽，被告上訴意旨指摘原審量刑過重云云，雖無理由，然原
    審判決既有前開未洽可議之處，自屬無可維持，應由本院撤
    銷原審判決並自為判決。爰審酌被告係高中肄業之智識程度
    、無不良前科素行（有臺灣高等法院被告前案紀錄表可按）
    ，目前在麥寮六輕工作，將帳戶存摺、提款卡及密碼交予不
    詳姓名之成年人，將無法掌控該帳戶之使用，足以供不法之
    徒詐欺他人財物，幫助詐欺者得以隱匿其真實身分，減少遭
    查獲之風險，且使警察機關追查真正幕後詐欺正犯憑添困擾
    ，造成社會及金融秩序紊亂，使被害人分損失財物29,989元
    、17,098元及100,000元，犯後坦承犯行，並求得被害人蕭
    立衡的無條件諒解，及賠償被害人黃騰丘、黃雲德的損失，
    犯後態度良好暨其犯罪動機、目的、手段等一切情狀，量處
    如主文第二項所示之刑，並諭知易科罰金之折算標準，以資
    儆懲。
五、查被告前未曾因故意犯罪受有期徒刑以上刑之宣告，此有臺
    灣高等法院被告前案紀錄表1份在卷可參，其因一時思慮欠
    週而罹刑章，不僅於偵查、審理時認罪，嗣後並積極與被害
    人黃騰丘、黃雲德及蕭立衡3人達成調解，除當場分別賠償
    被害人黃騰丘與黃雲德12,902元及17,098元及求得蕭立衡無
    條件諒解外，其餘尚未給付被害人黃騰丘之損害賠償34,085
    元，欲分期賠償，此有卷附本院調解筆錄及準備程序筆錄可
    稽，是被告經此次刑之宣告，應知警惕而無再犯之虞，本院
    認其所受宣告之刑，以暫不執行為適當，爰併諭知緩刑2年
    ，以啟自新。並依被告與被害人黃騰丘調解成立之條件，命
    被告給付尚未給付之損害賠償金，以督促被告履行，被告如
    有於緩刑期內違反緩刑所定負擔情節重大之情形者，被害人
    得請求檢察官向本院聲請撤銷緩刑宣告，附此敘明。
據上論斷，應依刑事訴訟法第455條之1第1項、第3項、第369條
第1項前段、第364條、第299條第1項前段，刑法第30條第1項、
第2項、第339條第1項、第55條、第41條第1項前段、第74條第1
項第1款、第2項第3款，刑法施行法第1條之1第1項、第2項前段
，判決如主文。
本案經檢察官王振名到庭執行職務。
中    華    民    國  100    年    7    月    29      日
                刑事第二庭  審判長法  官  沈福財
                                  法  官  卓春慧
                                  法  官  黃明展
上列正本證明與原本無異。
本件不得上訴。
中    華    民    國   100    年    7     月    29    日
                                  書記官  張宇安
中華民國刑法第339條
（普通詐欺罪）
意圖為自己或第三人不法之所有，以詐術使人將本人或第三人之
物交付者，處5年以下有期徒刑、拘役或科或併科1千元以下罰金
。
以前項方法得財產上不法之利益或使第三人得之者，亦同。
前二項之未遂犯罰之。